臺灣士林地方法院刑事判決
111年度易字第188號
公  訴  人  臺灣士林地方檢察署檢察官
被      告  陳冠志


上列被告因妨害名譽案件，經檢察官提起公訴（110年度偵字第1
9047號），本院判決如下：
    主  文
丙○○無罪。
    理  由
一、公訴意旨略以：被告丙○○於民國110年8月12日23時許，在新
    北市○○區○○路00號住處，上網在社群網站「臉書」之ETtoda
    y新聞雲之標題：「我不知道懷孕了...女會計『以為變胖』!
    棄嬰丟屍：每月都有MC，5萬交保」之新聞報導（下稱本案
    新聞報導）之公開留言欄位，使用暱稱「陳罐子」與告訴人
    乙○○（下稱告訴人）進行筆戰，竟基於公然侮辱之犯意，登
    文回應：「@乙○○，應啦，幹，連字都不會打還想跟人家嘴
    ，好好充實一下自己的腦袋好嗎」等文字（下統稱本案貼文
    ），公然辱罵告訴人，為上網點選上述公開之新聞連結之不
    特定人瀏覽。因認被告涉犯刑法第309條第1項之公然侮辱罪
    嫌等語。
二、按犯罪事實應依證據認定之，無證據不得認定犯罪事實；又
    不能證明被告犯罪，應諭知無罪之判決，刑事訴訟法第154
    條第2項及第301條第1項前段分別定有明文。又所謂認定犯
    罪事實之證據，係指足以認定被告確有犯罪行為之積極證據
    而言，該項證據自須適合於被告犯罪事實之認定，始得採為
    斷罪之資料；且如未能發現相當確實證據，或證據不足以證
    明，自不能以推測或擬制之方法，以為裁判之基礎；而認定
    犯罪事實所憑之證據，雖不以直接證據為限，間接證據亦包
    括在內，然而無論直接證據或間接證據，其為訴訟上之證明
    ，須於通常一般人均不致有所懷疑，而得確信其為真實之程
    度者，始得據為有罪之認定，倘其證明尚未達到此一程度，
    而有合理之懷疑存在時，即難遽採為不利被告之認定（最高
    法院76年台上字第4986號判決意旨參照）。另刑事訴訟法第
    161條第1項規定：檢察官就被告犯罪事實，應負舉證責任，
    並指出證明之方法。因此，檢察官對於起訴之犯罪事實，應
    負提出證據及說服之實質舉證責任。倘其所提出之證據，不
    足為被告有罪之積極證明，或其指出證明之方法，無從說服
    法院以形成被告有罪之心證，基於無罪推定之原則，自不能
    為被告有罪之判決（最高法院92年台上字第128號判決意旨
    參照）。
三、公訴意旨認被告涉有上開公然侮辱罪嫌，無非係以被告之供
    述、證人即告訴人、高思勻之證述、本案貼文之擷圖等證據
    為其主要論據。
四、被告之辯解：
　　訊之被告固坦承有於上開時間與告訴人就本案新聞報導之留
    言處發生爭執，並有留言本案貼文等情不諱，惟堅詞否認有
    何公然侮辱之犯行，辯稱：我當時是因為本案新聞報導中關
    於懷孕中是否會有月經一議題與告訴人發生爭執，當時告訴
    人打錯字，把應該寫成「因」該，所以我是針對告訴人寫錯
    字一事才使用網路流行用語「應啦，幹」，是為了糾正告訴
    人打錯字，但沒有要侮辱告訴人的意思等語。
五、本案不爭執之事實：
　　被告於110年8月12日23時許，在新北市○○區○○路00號住處，
    上網在本案新聞報導之公開留言欄位，使用暱稱「陳罐子」
    與告訴人進行筆戰，登文回應本案貼文，為上網點選上述公
    開之新聞連結之不特定人瀏覽，經告訴人即時上網發現後，
    報警處理，查悉上情等情，業據證人即告訴人於警詢、偵查
    中；證人高思勻於偵查中均證述明確（見臺灣士林地方檢察
    署110年度偵字第19047號卷【下稱偵卷】第13至17頁、第71
    至77頁），復有本案新聞報導暨本案貼文之擷圖及被告所使
    用之「陳罐子」臉書帳號首頁擷圖（見偵卷第19至23頁、第
    31至35頁）等證據在卷可稽，且為被告所不爭執（見本院11
    1年度易字第188號卷【下稱本院卷】第77至78頁），此部分
    之事實，首堪認定。
六、本案爭點：
　　被告係以上揭情詞置辯，故本案應審究之爭點在於：被告上
    揭所為，主觀上有無基於公然侮辱之犯意，公然對告訴人辱
    罵本案貼文，客觀上是否致生貶損於告訴人之人格評價？本
    院認定被告無罪之理由，茲分述如下：
(一)按刑法第309條第1項之公然侮辱罪，其所謂「侮辱」，係指
    以粗鄙之言語、舉動、文字、圖畫等，對他人予以侮謾、辱
    罵，足以減損或貶抑他人在社會上客觀存在之人格地位，始
    足當之。蓋本罪之規範作用，係在保護個人經營社會群體生
    活之人格法益，從而是否構成「侮辱」之判斷，除應注意行
    為人與被害人之性別、年齡、職業等個人條件外，尤應著重
    行為人與被害人間之關係、行為時之客觀情狀、行為地之方
    言或語言使用習慣等事項，並參酌該爭議言詞或舉動之內容
    ，比對行為人前後語意脈絡、當時客觀環境情狀以及行為人
    為何有此舉之前因後果等相關情事，以還原行為人陳述時之
    真意，並依社會一般人對於特定語言使用、舉動之認知，進
    行客觀之綜合評價，不宜僅著眼於特定之用語文字，即率爾
    論斷。此外，個人之名譽究竟有無受到減損或貶抑，更非單
    依被害人主觀上之感情為斷；縱行為人所為已傷及被害人主
    觀上之情感，惟客觀上對於被害人之人格評價並無影響時，
    尚不得遽以刑法公然侮辱罪加以論處。再者，公然侮辱罪中
    所謂「侮辱」，係指直接對人詈罵、嘲笑或其他表示足以貶
    損他人評價之意思。至其是否屬足以貶損他人評價之侮辱行
    為，應參酌行為人之動機、目的、智識程度、慣用之語言、
    當時所受之刺激、所為之用語、語氣、內容及連接之前後文
    句統觀之，非得以隻言片語而斷章取義。
(二)本院衡以案發時，被告係因與告訴人於本案新聞報導中針對
    懷孕中是否有月經一事發生爭辯，此有本案新聞報導暨本案
    貼文之擷圖中，可見告訴人稱：「就問懷孕有月經？破金氏
    世界紀錄了捏 高思勻妳怎麼看」，被告則於留言後稱：「
    乙○○懷疑啊？去google一下就知道了阿 懷孕還有經期的女
    生不在少數好嗎」，告訴人則覆稱：「陳罐子我其實沒問你
     你因該自己去估狗 好嗎好嗎好嗎 沒禮貌的東西」、「陳
    罐子你要不要自己看一下 你有月經在發言 沒有慢走不送」
    ，被告則稱：「乙○○應啦，幹 連字都不會打 還想跟人家嘴
     好好充實一下自己的腦袋好嗎　台灣早就有過幾例10個月
    孕期一樣正常都有來經期的案例」等語（見偵卷第19至23頁
    ），2人對此有交相言語爭辯之情形，被告雖對告訴人稱「
    幹」之字眼，縱使粗鄙不雅，然由當時情境、詞彙脈絡觀之
    ，客觀上該字眼較屬針對告訴人打錯字（即將「應」該打成
    「因」該）一事表達糾正、憤怒或不滿之情緒宣洩，與「侮
    辱」行為係以損及他人人格、名譽為目的而為之無端謾罵，
    尚屬有間，被告主觀上是否意在透過該字眼對告訴人之人身
    、名譽進行侮辱、貶抑，即非無研求餘地，自不得單憑告訴
    人主觀上之感情認為係受侮辱一事，即逕認被告上開所述即
    構成侮辱。佐以被告上揭與告訴人爭辯之過程中，除「幹」
    1字外，並未對告訴人有其他謾罵或粗俗話語，又被告與告
    訴人均係針對上開議題爭辯，被告復於本案貼文後即未再有
    任何留言，有本案貼文可憑（見偵卷第23頁），此亦為告訴
    人所陳述在卷（見本院卷第138頁），依照上開留言之前後
    文義及社會一般人對於該「幹」字用語之認知，應僅會認為
    被告係針對告訴人打錯字一事表達不滿之意，其等其餘所述
    均在爭辯上開議題，則客觀上對於告訴人之社會評價而言，
    難認有所影響。綜合上情，益見被告主觀上當不具侮辱、攻
    訐他人之惡意與犯意，客觀上亦難謂有何影響告訴人之人格
    評價至明。
七、綜上所述，公訴人所為舉證，尚不足使本院達於通常一般人
    均不致有所懷疑之程度，而得確信被訴事實為真實，自難遽
    認被告有公訴意旨所載之犯行，是依無罪推定及有疑唯利被
    告之原則，本院即無從為有罪之認定，則依前揭規定及說明
    ，即應為無罪之諭知，以示審慎。
據上論斷，應依刑事訴訟法第301條第1項，判決如主文。　　　
本案經檢察官甲○○提起公訴，檢察官周禹境到庭執行職務。
中　　華　　民　　國　　111 　年　　6 　　月　　28　　日
                  刑事第六庭　　法  官  林哲安
以上正本證明與原本無異。
檢察官如不服本判決，應於判決送達後20日內向本院提出上訴書狀，並應敘述具體理由；其未敘述上訴理由者，應於上訴期間屆滿後20日內向本院補提理由書（均須按他造當事人之人數附繕本），「切勿逕送上級法院」。告訴人或被害人如對於本判決不服者，應具備理由請求檢察官上訴，其上訴期間之計算係以檢察官判決正本送達之日期為準。因疫情而遲誤不變期間，得向法院聲請回復原狀。　　　　　　　　　　
　　　　　　　　                書記官  温育儷　　
中　　華　　民　　國　　111 　年　　7 　　月　　1 　　日